臺灣桃園地方法院民事判決　　　　　　　93年度訴字第1128號
　　原　　　告　甲○○
　　被　　　告　丙○○○
　　　　　　　　戊○○
　　右一人
　　訴訟代理人　丁○○
右當事人間請求排除侵害等事件，於民國93年12月22日言詞辯論
終結，本院判決如左：
    主      文
被告丙○○○應將桃園縣桃園市○○段六一一地號土地如附圖所
示位置門牌桃園縣桃園市○○街四０號建物前圍牆、鐵門拆除，
並將圍牆內面積０點０００五公頃土地返還原告。
被告戊○○應將桃園縣桃園市○○段六一一地號土地如附圖所示
位置門牌桃園縣桃園市○○街三八號建物附屬磚造鐵皮屋頂一層
建物面積０點０００四公頃拆除，並將基地返還原告。
被告乙○○應將桃園縣桃園市○○段六０二地號土地如附圖所示
位置，門牌桃園縣桃園市○○街一三號磚造一層建物面積０點０
０二二公頃拆除，並將基地返還原告。被告丙○○○應給付原告
新台幣貳萬肆仟陸佰肆拾元，及自民國九十三年九月八日起至返
還土地之日止，按月給付新台幣肆佰壹拾壹元。
被告戊○○應給付原告新台幣壹萬玖仟柒佰壹拾貳元，及自民國
九十三年九月八日起至返還土地之日止，按月給付新台幣參佰貳
拾玖元。
被告乙○○應給付原告玖萬捌仟伍佰陸拾元，及自民國九十三年
九月八日起至返還土地之日止，按月給付新台幣壹仟陸佰肆拾參
元。
訴訟費用由被告丙○○○負擔三十分之五，被告戊○○負擔三十
分之四，餘由被告乙○○負擔。
本判決第一、二項得假執行。
本判決第三、六項於原告以新台幣參拾伍萬元為被告乙○○供擔
保後，得假執行。
本判決第四、五項於原告各以新台幣壹萬元為被告丙○○○、戊○○供擔保後，得假執行。
原告其餘之訴及假執行之聲請均駁回。
    事實及理由
一、本件原告起訴主張坐落桃園縣桃園市○○段六０二地號及同
    段六一一地號土地屬原告所有，被告丙○○○（即同上地段
    六０四地號鄰地之所有權人）所有門牌桃園縣桃園市○○街
    四０號建物前圍牆、鐵門及圍牆內空地無權占用同上地段六
    一一地號土地如附圖所示位置，面積０點０００五公頃；被
    告戊○○（即同上地段六０三號鄰地所有人）所有門牌桃園
    縣桃園市○○街三八號建物附屬磚造鐵皮屋頂一層建物無權
    占用同上地段六一一地號土地如附圖所示位置，面積０點０
    ００四公頃；被告乙○○所有門牌桃園縣桃園市○○街一三
    號磚造一層建物無權占用同上地段六０二地號土地如附圖所
    示位置，面積０點００二二公頃。本件被告無正當權利分別
    占用同上土地，原告自得請求被告拆除占用部分土地內之地
    上物，並將土地返還原告，並依不當得利之法律關係，請求
    被告各自給付本件訴訟於民國九十三年九月七日起訴時回溯
    五年期間（即八十八年九月八日起至九十三年九月七日）及
    至返還土地日止，而同上土地臨近中山東路與東興路口，該
    路口設有麥當勞、燦坤３Ｃ家電、陽信銀行、東門國小，往
    桃園火車站及中山高速公路僅需十分鐘許，生活機能良好，
    交通便利，係繁榮之商區，原告僅依被告丙○○○、戊○○
    、乙○○分別占用土地面積五平方公尺、四平方公尺、二十
    平方公尺及申報地價百分之十計算之相當於租金數額之不當
    得利。被告丙○○○應給付原告新台幣（下同）三萬零八百
    元，及自九十三年九月八日起至返還土地之日止，按月給付
    五百十三元；被告戊○○應給付原告二萬四千六百四十元，
    及自九十三年九月八日起至返還土地之日止，按月給付四百
    十一元；被告乙○○應給付原告十二萬三千二百元，及自九
    十三年九月八日起至返還土地之日止，按月給付二千零五十
    三元。為此爰依民法第七百六十七條及不當得利之法律關係
    提起本訴，並聲明求為判決；（一）被告丙○○○應將同上
    地段六一一地號土地如附圖所示位置門牌桃園縣桃園市○○
    街四０號建物前圍牆、鐵門拆除，並將圍牆內面積０點００
    ０五公頃土地返還原告。（二）被告戊○○應將同上地段六
    一一地號土地如附圖所示位置門牌桃園縣桃園市○○街三八
    號建物附屬磚造鐵皮屋頂一層建物面積０點０００四公頃拆
    除，並將基地返還原告。（三）被告乙○○應將同上地段六
    ０二地號土地如附圖所示位置，門牌桃園縣桃園市○○街一
    三號磚造一層建物面積０點００二二公頃拆除，並將基地返
    還原告。（四）被告丙○○○應給付原告三萬零八百元，及
    自九十三年九月八日起至返還土地之日止，按月給付五百十
    三元。（五）被告戊○○應給付原告二萬四千六百四十元，
    及自九十三年九月八日起至返還土地之日止，按月給付四百
    十一元。（六）被告乙○○應給付原告十二萬三千二百元，
    及自九十三年九月八日起至返還土地之日止，按月給付二千
    零五十三元。（七）願供擔保請准宣告假執行。
二、被告丙○○○、戊○○對於無權占有原告之土地認諾，並表
    示願意拆除並返還占用之土地，惟否認有不當得利。被告乙○○則表示其所有建物係其祖父留下，不願拆除，其自始不
    知占用他人土地，況原告於五十三年十月一日取得土地所有
    權，至今才訴請拆除，可推知原告認同被告乙○○所有建物
    存在之事實，其自始並無圖利自己之事實，自無不當得利。
三、本件原告主張被告丙○○○應將原告所有同上地段六一一地
    號土地如附圖所示位置門牌桃園縣桃園市○○街四０號建物
    前圍牆、鐵門拆除，並將圍牆內面積０點０００五公頃土地
    返還原告；被告戊○○應原告所有將同上地段六一一地號土
    地如附圖所示位置門牌桃園縣桃園市○○街三八號建物附屬
    磚造鐵皮屋頂一層建物面積０點０００四公頃拆除，並將基
    地返還原告等情，已為被告丙○○○、戊○○所認諾，並經
    本院勘驗及囑請園縣桃園地政事務所派員測量屬實，有勘驗
    筆錄及土地複丈成果圖各一紙在卷為憑。原告此部分之請求
    ，本院自依被告丙○○○、戊○○認諾，而准原告之請求。
四、按所有人對對於妨害其所有權者，得請求除去之。民法第七
    百六十七條定中段有明文。又以妨害所有權為原因，請求除
    去妨害之訴，被告對原告就其物有所有權存在及妨害之事實
    均無爭議，僅以非無權占有為抗辯者，原告於被告無權占有
    之事實，無舉證責任。被告應就係有正當權源之事實證明之
    。經查，本件原告主張被告乙○○所有門牌桃園縣桃園市○○街一三號磚造一層建物無權占用原告所有同上地段六０二
    地號土地如附圖所示位置，面積０點００二二公頃一事，已
    為被告乙○○所不爭執，並據原告提出土地登記謄本一紙為
    憑，復經本院勘驗及囑請園縣桃園地政事務所派員測量屬實
    ，有勘驗筆錄及土地複丈成果圖各一紙在卷可稽。原告此部
    分之請求，自亦真實可信。被告乙○○對其所有建物占用原
    告所有系爭土地之事實，既不爭執，自應由被告乙○○就其
    係有正當權源之事實，負舉證之責。惟被告林明銘僅泛言其
    所有建物係其祖父留下，不願拆除，其自始不知占用他人土
    地，且原告於五十三年十月一日即取得土地所有權，至今才
    訴請拆除，可推知原告認同被告乙○○所有建物存在之事實
    ，其自始並無圖利自己之事實，自無不當得利云云，並未具
    體陳明其占用原告所有土地，有何正當權利。更未提出任何
    有利證據，以資證明其係有權占用原告所有土地，應認被告
    乙○○所有同上建物係無權占用原告所有土地，並妨害原告
    對土地所有權之正當行使。依前說明，原告本於系爭土地所
    有權作用，請求被告對其所有權之妨害除去，自屬於法有據
    。
五、按不當得利之法則請求返還不當得利，以無法律上之原因而
    受利益，致他人受有損害為其要件，故其得請求返還之範圍
    ，應以對方所受之利益為度，非以請求人所受損害若干為準
    ，無權占有他人土地，可能獲得相當於租金之利益為社會通
    常之觀念，是土地所有權人主張無權占有人占有系爭土地所
    得之利益，相當於法定最高限額租金之數額，尚屬可採。最
    高法院六十一年度台上字第一六九五號民事判例可資參照。
    經查：本件被告既屬無權占有原告所有土地，自有獲得相當
    於租金之不當利益，故原告請求被告給付無權占有系爭土地
    之不當得利，於法有據，應准許之。次按城市地方房屋之租
    金，以不超過土地及前建築物申報總價年息百分之十為限；
    而該條之規定於租用基地建築房屋準用之，此土地法第九十
    七條第一項及第一百零五條定有明文。而基地租金數額除以
    基地申報地價為基礎外，尚須斟酌基地位置、工商繁榮程度
    、承租人利用基地之經濟價值及所受利益等項，並與鄰地租
    金相比較，此有最高法院六十年台上字第三０七一號判例可
    資參照。經查：本件同上地段土地臨近中山東路與東興路口
    ，該路口設有麥當勞、燦坤３Ｃ家電、陽信銀行、東門國小
    ，往桃園火車站及中山高速公路僅需十分鐘許，生活機能良
    好，交通便利，坐落繁榮之商區等情，已據原告提出街道略
    圖一紙及照片六紙附卷可查，足見該區交通方便，屬商業利
    用之繁榮地區，生活機能及使用價值頗高，惟同上地段六一
    一地號土地係位於桃園縣園市○○街七公尺道路與被告丙○○○、戊○○所有建物間之狹長畸零地，同上地段六０二地
    號為被告乙○○所有建物占用部分僅能通行寬約一點八公尺
    之既成巷道，亦有同上勘驗筆錄及土地複丈成果圖各一紙為
    憑，應認同上地段土地之租金以土地申報總價額之百分之八
    計算為允當。又查：同上地段二筆土地自八十八年九月八日
    起至九十三年九月七日（即起訴日）止，申報地價為每平方
    公尺一萬二千三百二十元，此有原告所提之地價謄本及土地
    登記謄本各二紙附卷可查，原告請求被告丙○○○應給付二
    萬四千六百四十元，及自九十三年九月八日起至返還土地之
    日止，按月給付四百十一元（計算式：一萬二千三百二十元
    乘以五平方公尺乘以百分之八乘以五年等於二萬四千六百四
    十元；一萬二千三百二十元乘以五平方公尺乘以百分之八除
    以十二等於四百十元：元以下四捨五入。）；被告戊○○應
    給付原告一萬九千七百十二元元，及自九十三年九月八日起
    至返還土地之日止，按月給付三百二十九元（計算式：一萬
    二千三百二十元乘以四平方公尺乘以百分之八乘以五年等於
    一萬九千七百十二元；一萬二千三百二十元乘以四平方公尺
    乘以百分之八除以十二等於三百二十九元：元以下四捨五入
    。）；被告乙○○應給付原告九萬八千五百六十元，及自九
    十三年九月八日起至返還土地之日止，按月給付一千六百四
    十三元（計算式：一萬二千三百二十元乘以二十平方公尺乘
    以百分之八乘以五年等於九萬八千五百六十元；一萬二千三
    百二十元乘以二十平方公尺乘以百分之八除以十二等於一千
    六百四十三元：元以下四捨五入，原告此部分僅請求占用面
    積二十平方公尺土地之不當得利。），均於法有據。逾此範
    圍之請求，為無理由。
六、從而，原告依民法第七百六十七條及不當得利之法律關係請
    求（一）被告丙○○○應將同上地段六一一地號土地如附圖
    所示位置門牌桃園縣桃園市○○街四０號建物前圍牆、鐵門
    拆除，並將圍牆內面積０點０００五公頃土地返還原告。（
    二）被告戊○○應將同上地段六一一地號土地如附圖所示位
    置門牌桃園縣桃園市○○街三八號建物附屬磚造鐵皮屋頂一
    層建物面積０點０００四公頃拆除，並將基地返還原告。（
    三）被告乙○○應將同上地段六０二地號土地如附圖所示位
    置，門牌桃園縣桃園市○○街一三號磚造一層建物面積０點
    ００二二公頃拆除，並將基地返還原告。（四）被告丙○○○應給付原告二萬四千六百四十元，及自九十三年九月八日
    起至返還土地之日止，按月給付四百十一元。（五）被告戊○○應給付原告一萬九千七百十二元，及自九十三年九月八
    日起至返還土地之日止，按月給付三百二十九元。（六）被
    告乙○○應給付原告九萬八千五百六十元，及自九十三年九
    月八日起至返還土地之日止，按月給付一千六百四十三元。
    均為有理由，應予准許。逾此範圍之請求，為無理由，應予
    駁回。
七、本判決第一、二項係本於被告丙○○○、戊○○認諾，而為
    其敗訴之判決，依職權宣告假執行。本判決第三、四、五、
    六項原告陳明願供聲請宣告假執行，經核均無不合，爰分別
    酌定相當之擔保准許之。原告敗訴部分，既經駁回，其假執
    行之聲請，亦失所附麗，自應併予駁回。
八、結論：原告之訴為有理由，依民事訴訟法第七十九條、第八
    十五條第二項、第三百八十九條第一項第一款、第三百九十
    條第二項，判決如主文。
中     華     民     國    94    年    1    月 　5　  日
                           台灣桃園地方法院民事第一庭
                                 法      官  張天民
右為正本係照原本作成
如對本判決上訴，須於判決送達後廿日內向本院提出上訴狀
中     華     民     國    94    年    1    月 　5　  日
                                 法院書記官  蔡紫凌
